【裁判字號】    97,交聲,1649
【裁判日期】    970801
【裁判案由】    違反道路交通管理處罰條例聲明異議
【裁判全文】
臺灣臺北地方法院交通事件裁定        97年度交聲字第1649號
原處分機關  臺北市交通事件裁決所
受處分人    甲○○
上列受處分人因違反道路交通管理處罰條例案件，對於臺北市交
通事件裁決所中華民國97年6月24日所為之處分（原處分案號：
北市裁二字第裁22-C00000000號），聲明異議，本院裁定如下：
    主  文
異議駁回。
    理  由
一、按「汽車駕駛人，行經有燈光號誌管制之交岔路口闖紅燈者
    ，處新臺幣1800元以上5400元以下罰鍰」，道路交通管理處
    罰條例第53條有明文規定。而汽車駕駛人有違反道路交通管
    理處罰條例第53條規定者，應記違規點數3點，同條例第63
    條第1項第3款亦有明文。
二、本件受處分人即異議人甲○○駕駛其所有之車牌號碼9305-K
    F號自用小客車，於民國97年5月3日23時28分許，於行經有
    燈光號誌管制之台二線車路崎口時，為台北縣政府警察局淡
    水分局三芝分局警員吳銘忠，發現受處分人有違反道路交通
    管理處罰條例第53條規定之行為，而製單舉發「闖紅燈 (
    直行，淡水往石門方向)」，嗣經臺北市交通事件裁決所科
    處罰鍰新台幣1800元，並依第63條第1項第3款記違規點數3
    點，以上有97年5月3日臺縣縣政府警察局北縣警交字第C000
    00000號「舉發違反道路交通管理事件通知單」影本、97年
    6月24日臺北市交通事件裁決所北市裁二字第裁22-C0000000
    0號「違反道路交通管理事件裁決書」影本各乙份附卷可稽
    。
三、聲明異議意旨略以：受處分人駕車行經上開地點時，路口燈
    號為綠燈，然車身1/3通過白線 (停止線)後，該路口燈號即
    轉為黃燈，因車上載滿乘客，緊急煞車很危險，且此路段又
    是個大彎道，無法在黃燈變紅燈前通過該路口，嗣其通過該
    路口後旋即被前方100公尺處執勤員警欄停，告以受處分人
    闖紅燈，受處分人認為警察並沒有看清楚真實狀況，處置不
    當，亦無攝影取締，該路口為大彎道黃燈轉紅燈時間不足，
    號誌設計不良，非受處分人之錯誤等云云。
四、查交叉路口之燈光號誌，係屬道路交通管制號誌之一種，在
    無故障之情形下，若屬正常運作，駕駛人均有依號誌行車之
    義務。而本件之交通號誌於受處分人遭取締違規當時係屬「
    正常運作」，業據台北縣政府警察局淡水分局出具97年6月3
    日北縣警淡交裁字第0970016532號函附卷可稽，受處分人逕
    認「黃燈轉紅燈時間不足，號誌設計不良」云云，將本件之
    違規歸責於號誌之設計不良或未正常運作，經查並無依據。
    次查，交通號誌之設置乃屬靜態措施，而本件位在台二線車
    路崎口之紅綠燈設置於該地亦非一日，是該處每日通行之車
    輛頻繁，何以於其他駕駛均能依該號誌駕駛而不致違規，唯
    獨受處分人會遭取締違規，受處分人亦未能提出合理之說明
    。又燈光號誌之燈光變換，其於綠燈、黃燈、紅燈間本即有
    相當之時差，以供駕駛人於駕駛行為中，依現場燈光係屬綠
    燈、黃燈、紅燈，而為正確之駕駛行為，乃屬每位駕駛人均
    應具備之基本常識。於適逢燈光頻臨變換之場合，應否於停
    止線前煞車、應否起步或續行，本即依賴駕駛人憑當地之客
    觀環境為適當正確之判斷，且此種正確之判斷往往繫於駕駛
    人之一念之間，而也正是許多交通事故發生與否之重大關鍵
    。因圖一時之快而闖越紅燈、闖越平交道致造成重大交通事
    故，形成人民生命、財產之重大損失，在實務上本即甚為常
    見，且因此屢經政府三令五申，宣導「停、聽、看」為駕駛
    行為之最高指導原則。從而交通執法，對於「汽車駕駛人，
    行經有燈光號誌管制之交岔路口闖紅燈」者，本即須嚴格執
    行，且因此種有無「闖」紅燈之情事，本即多發生在燈光頻
    臨變換之瞬間，故是否行為人有「闖紅燈」之情事，通常多
    委由當場執行取締違規公務員之認識與判斷，且必須為立即
    之取締作為，此為達成維持交通秩序目的所必要。且依道路
    交通管理處罰條例之規定，此種立即性之舉發違規，多依警
    員之認知、判斷以足，並無必須另有其他積極佐證：如其他
    目擊證人或必須拍攝照片等，始構成處分要件之規定。此係
    因執行職務之公務員，通常多具有一定之考選資格與專業訓
    練，且其執法之對象係不特定之大眾，故其立場經立法機關
    推定，應具有客觀、中正與公平之特質，而無故意偏頗之虞
    ，是此種逕由公務員所為「事實之判斷」，除非有其他積極
    證據，足資認定公務員於執行職務時，有故意或過失侵害人
    民權利之情形，或有重大明顯之瑕疵應予撤銷者外，否則本
    於行政目的達成之必要與公權力之尊重、公信力之維持，司
    法機關通常亦多予尊重，並儘力維持，以秉持行政、司法相
    互合作、制衡之原理，共同維護國家機能之正常運行，合先
    敘明。
五、本件依受處分人異議狀所陳述之事實，既已自認確於上開地
    點行車，且在「車身1/3 通過白線 (停止線)後，該路口燈
    號即轉為黃燈，因車上載滿乘客，緊急煞車很危險，且此路
    段又是個大彎道，無法在黃燈變紅燈前通過該路口」之事實
    ，則受處分人所駕駛者既為計程車，係以駕駛為業，本為從
    事業務之人，原即對嚴守交通規則以確保行車與乘客安全，
    具有較一般人更高度之注意義務，尤其於「大彎道」上行駛
    ，更應隨時注意車前狀況，作隨時煞停之準備，以為必要之
    安全措施。而本件受處分人於遭取締當時，既於車上載滿乘
    客，又係行駛於「大彎道」，則於行駛至該處時，本即應嚴
    守謹慎、保守之原則，而不致發生「車身1/3通過白線 ( 停
    止線)後，該路口燈號即轉為黃燈」之情事，從而受處分人
    之駕駛行為即有過失。而當日之舉發警員吳銘忠，於該日既
    係依法執行勤務，其於本件之舉發違規，並無何積極證據足
    認有何重大明顯之瑕疵，或有故意偏頗之情形，其對本件違
    規事實之判斷，法院即理應尊重，並無撤銷之理由。而異議
    人所持之異議理由，既無法建立本院應予撤銷該舉發違規之
    堅強心證，是其異議即無可採，從而，裁決機關依警員之違
    規舉發，而依法裁決，科處異議人罰鍰新台幣1800元，並記
    違規點數3點，其認事用法即無違誤，本件之聲明異議無理
    由，應予駁回。
據上論斷，應依道路交通案件處理辦法第19條，裁定如主文。
中    華    民    國    97    年    8     月    1     日
                  交通法庭法  官 楊台清
以上正本證明與原本無異。
如不服本裁定，應於送達後5日內，向本院提出抗告狀。
                           書記官 陳麗津
中    華    民    國    97    年    8     月    4     日


司法院資訊處製作；財團法人民間司法改革基金會備份。
